臺灣新北地方法院板橋簡易庭民事簡易判決
111年度板簡字第1866號
原      告  蔡秋環  

訴訟代理人  彭瑞明律師
被      告  邱國鎮  


上列當事人間請求返還租賃房屋等事件，本院於民國111年10月1
3日言詞辯論終結，判決如下：
    主      文
一、被告應將門牌號碼為新北市○○區○○路○段○○○○○巷○弄○○○○號
    五樓之三室之房屋全部騰空遷讓返還原告。
二、被告應給付原告新臺幣柒萬元，及自民國一百一十一年八月
    二日起至清償日止，按年息百分之五計算之利息。
三、被告應自民國一百一十一年八月二日起至返還第一項房屋之
    日止，按月給付原告新臺幣柒仟伍佰元。
四、原告其餘之訴駁回。
五、訴訟費用由被告負擔百分之九十三，餘由原告負擔。
六、本判決原告勝訴部分得假執行。
    事實及理由
一、本件被告經合法通知，無正當理由未於言詞辯論期日到場，
    核無民事訴訟法第386條所列各款情形，爰依原告之聲請，
    由其一造辯論而為判決。
二、原告主張：
　㈠兩造於民國110年10月25日簽訂房屋租賃契約書（下稱系爭租
    約），約定原告將所有坐落新北市○○區○○路0段000巷0弄000
    號4樓房屋之頂樓平台增建部分即新北市○○區○○路0段000巷0
    弄000號5樓之3室（下稱系爭房屋）出租予被告，租賃期間
    自110年10月25日起至111年10月25日止，每月租金為新臺幣
    （下同）7,500元，約定於每月1日給付，水電等費用均由被
    告自行負擔，並約定被告因違反系爭租約致原告支出訴訟費
    、律師費用時，應負賠償責任。
　㈡詎料，被告自111年2月起即藉故未繳納租金（水電費部分則
    係110年10月起即未繳付），至111年5月已達4個月（水電費
    則係積欠8個月），經原告於111年5月17日寄發存證信函限
    期催告給付，被告仍未給付，原告遂於111年5月30日委由律
    師寄發存證信函終止系爭租約。系爭租約業經原告以存證信
    函予以終止，則被告所積欠之租金4個月共3萬元、水電費共
    11,750元，於扣除押金1萬元後，尚餘31,750元應支付原告
    。又原告提起本件訴訟已支出律師費用5萬元，則被告應依
    約負賠償之責。
　㈢又系爭租約業於111年5月31日合法終止，被告仍占有系爭房
    屋，迄未搬離系爭房屋，導致原告尚未取回系爭房屋之管領
    力，被告所為已構成無權占有，受有相當於租金之不當得利
    ，故原告自得請求被告自111年6月1日起至騰空遷讓返還系
    爭房屋之日止，按月給付原告相當於租金之不當得利7,500
    元。
　㈣為此，爰依民法第455條前段、第767條第1項前段、第179條
    、系爭租約第25條、第3條、第4條、第15條之約定提起本件
    訴訟，並聲明：⒈被告應將門牌號碼為新北市○○區○○路0段00
    0巷0弄000號5樓之3室之房屋騰空遷讓返還予原告。⒉被告應
    給付原告81,750元及自起訴狀繕本送達翌日起至清償日止，
    按年息百分之5計算之利息。⒊被告應自111年6月1日起至遷
    讓返還上開房屋之日止，按月給付原告7,500元。
三、法院之判斷：
  ㈠原告主張兩造間於110年10月25日簽訂系爭租約，約定原告將
    所有系爭房屋出租予被告，租賃期間自110年10月25日起至1
    11年10月25日止，每月租金為7,500元，約定於每月1日給付
    ，水電等費用均由被告自行負擔，並約定倘被告因違反系爭
    租約致原告支出訴訟費、律師費用時，應由被告負賠償責任
    ，然被告自111年2月即未繳納租金，至111年5月已達4個月
    租金為繳納，經原告於111年5月17日寄發存證信函限期催告
    給付，被告仍未給付，原告遂於111年5月30日委由律師寄發
    存證信函終止系爭租約，被告迄未搬離系爭房屋等情，業據
    其提出系爭租約、系爭房屋同棟4樓之建物登記及土地登記
    第一類謄本、中華電信股份有限公司新北營運處108年4月、
    111年5月繳費通知、111年5月17日板橋文化路郵局存證號碼
    第600號存證信函及回執、111年5月30日台北仁杭郵局存號
    號碼第113號存證信函及回執、律師費用收據、新北市政府
    違章建築拆除大隊違章建築拆除時間通知單、新北市政府違
    章建築拆除大隊勘查紀錄表、新北市政府違章建築拆除大隊
    違章建築認定書等件為證，核認無訛；又被告就原告主張之
    前揭事實，業於相當時期受合法之通知，而於言詞辯論期日
    不到場，亦未提出準備書狀爭執，依民事訴訟法第436條第2
    項、第280條第3項本文準用第1項本文之規定，視同自認，
    堪信原告前揭主張為真。
  ㈡按承租人應依約定日期，支付租金；承租人租金支付有遲延
    者，出租人得定相當期限，催告承租人支付租金，如承租人
    於其期限內不為支付，出租人得終止租約。租賃物為房屋者
    ，遲付租金之總額，非達2個月之租額，不得依前項之規定
    ，終止租約，其租金約定於每期開始時支付者，並應於遲延
    給付逾2個月時，始得終止契約，民法第439條前段、第440
    條第1項、第2項分別定有明文。查，系爭租約第3條、第4條
    約定每月租金為7,500元，被告應於每月1日以前按月繳納，
    此有系爭租約在卷可參（見本院卷第20頁），被告自110年2
    月1日起即未繳納租金，經原告於111年5月17日以板橋文化
    路郵局存證號碼第600號存證信函催告被告給付租金，由被
    告之子於111年6月8日收受送達，有前開存證信函及回執附
    卷可稽（見本院卷第35、99頁），被告仍遲未給付，經原告
    於111年5月30日以台北仁杭郵局存證號碼第113號存證信函
    終止契約，該存證信函雖因係由原告代為收受而未生送達效
    力，有前開存證信函及回執在卷可佐（見本院卷第37至38、
    101頁），然原告嗣提起本件訴訟請求被告遷讓房屋，亦為
    終止契約之意思表示，並經本院於111年7月22日寄存至被告
    住居所所在地之新北市政府警察局板橋分局沙崙派出所、新
    北市政府警察局海山分局海山派出所，經10日即111年8月1
    日生送達效力，有本院送達證書在卷可憑（見本院卷第83、
    85頁），故系爭租約於起訴狀送達被告之日即111年8月1日
    即行終止。
  ㈢按承租人於租賃關係終止後，應返還租賃物，民法第455條前
    段定有明文。又租約終止後，出租人除得本於租賃物返還請
    求權，請求返還租賃物外，倘出租人為租賃物之所有人時，
    並得本於所有權之作用，依無權占有之法律關係，請求返還
    租賃物（最高法院75年台上字第801號判例意旨參照）。查
    ，系爭租約於111年8月1日經原告依法終止，已如前述，被
    告自系爭租約終止後再無占有系爭房屋之合法權源，故原告
    以民法第455條前段、第179條訴請被告遷讓並騰空返還系爭
    房屋，核屬有據。
  ㈣原告請求積欠之租金、水電費及律師費部分：
　  ⒈租金部分：
　　　查，被告自110年2月1日起即未按期繳納租金，至111年5
      月31日止已積欠4個月租金未繳納，則原告依系爭租約第3
      條、第4條約定，請求被告給付4個月租金3萬元（計算式
      ：7,500×4＝30,000），自屬有據。
　  ⒉水電費部分：
　　　原告主張被告積欠水電費共11,750元，惟並未提出可資特
      定為被告使用之水電費相關單據以為證明，故此部分請求
      ，容屬無據。
　  ⒊又按押租金之主要目的在擔保承租人租金之給付及租賃債
      務之履行，故租賃關係消滅後，承租人如有欠租或其他債
      務不履行時，其所交付之押租金，發生當然抵充之效力。
      而於抵充後，猶有餘額，始生返還押租金之問題（最高法
      院83年台上字第2108號判例、87年度台上字第1631號判決
      意旨可資參照）。查，被告於訂立系爭租約時已繳付押金
      1萬元予原告收受，此經原告起訴時自陳在卷，則原告請
      求被告於租賃期間應繳納之租金、水電費等費用，應扣除
      押租金之餘額，始得為請求。又本件原告得請求被告租賃
      期間積欠之租金3萬元，已如前述，則經扣抵押金1萬元後
      ，原告得請求被告給付租金2萬元（計算式：30,000-10,0
      00＝20,000）。
　  ⒋律師費部分：
　　　又依系爭租約第15條約定「乙方若有違約情事，致損害甲
      方之權益時願聽從甲方賠償損害，如甲方因涉訟所繳納之
      訴訟費、律師費用，均應由乙方負責賠償」，有系爭租約
      在卷可稽（見本院卷第22頁），而本件因被告違約未按期
      繳納租金，致原告無法正常收益，而提起本件訴訟，並因
      此支出律師費5萬元乙情，業經原告提出律師費單據在卷
      為證（見本院卷第39頁），是原告依系爭租約第15條約定
      ，請求被告給付律師費5萬元，亦屬有據。
　  ⒌綜上，原告所得請求被告給付之金額為7萬元（計算式：20
      ,000+50,000＝70,000）。
　  ⒍末按遲延之債務，以支付金錢為標的者，債權人得請求依
      法定利率計算之遲延利息。給付有確定期限者，債務人自
      期限屆滿時起，負遲延責任。給付無確定期限者，債務人
      於債權人得請求時，經其催告而未為給付，自受催告時起
      ，負遲延責任。其經債權人起訴而送達訴狀，或依督促程
      序送達支付命令，或為其他相類之行為者，與催告有同一
      之效力。應付利息之債務，其利率未經約定，亦無法律可
      據者，週年利率為百分之5，民法第233條第1項、第229條
      及第203條分別定有明文。本件原告請求被告給付之租金
      、律師費，係以支付金錢為標的，律師費部分為未定期限
      之債務，故原告請求被告給付自起訴狀繕本送達翌日即11
      1年8月2日起至清償日止，按週年利率百分之5計算之利息
      ，併應准許。
  ㈤復按依不當得利之法則請求返還不當得利，以無法律上之原
    因而受利益，致他人受有損害為其要件，故其得請求返還之
    範圍，應以對方所受之利益為度，非以請求人所受損害若干
    為準，又無權占有他人之物，可能獲得相當於租金之利益為
    社會通常之觀念（最高法院61年度台上字第1695號判例意旨
    參照）。查，被告於系爭租約終止後仍繼續使用系爭房屋，
    並未返還原告，已如前述，是被告占有使用系爭房屋而受有
    每月租金7,500元之不當得利，致原告受有同額損害，應可
    認定。故原告請求被告自111年8月2日起至遷讓返還系爭房
    屋之日止，按月給付相當於租金之不當得利7,500元，核屬
    有據，應予准許。逾此部分之不當得利請求，則屬無據，應
    予駁回。　
四、綜上所述，原告依民法第455條前段、第179條規定、系爭租
    約第3條、第4條、第15條之約定，請求如主文第1項至第3項
    所示，為有理由，應予准許。逾此部分之請求，為無理由，
    應予駁回。
五、本件原告勝訴部分係依民事訴訟法第427條第1項規定適用簡
    易訴訟程序所為被告敗訴之判決，爰依同法第436條第2項、
    第389條第1項第3款規定，依職權宣告假執行。
六、訴訟費用負擔之依據：民事訴訟法第79條。
中　　華　　民　　國　　111 　年　　11　　月　　3 　　日
                  臺灣新北地方法院板橋簡易庭
                        法  官  陳怡親
以上為正本係照原本作成。
如不服本判決，應於送達後20日內，向本院提出上訴狀並表明上
訴理由，如於本判決宣示後送達前提起上訴者，應於判決送達後
20日內補提上訴理由書（須附繕本）。
中　　華　　民　　國　　111 　年　　11　　月　　3 　　日
                        書記官  劉芷寧